臺灣桃園地方法院民事裁定
111年度家調裁字第109號
聲  請  人  葉予晴  
代  理  人  陳冠宇律師
複  代理人  劉子琦律師
相  對  人  劉添灶  


上列當事人間聲請免除扶養義務事件，經臺灣新竹地方法院以11
1年度家非調字第117號裁定移送前來，本院裁定如下：
    主    文
聲請人對相對人之扶養義務應予免除。
聲請程序費用由相對人負擔。
    理    由
一、聲請意旨略以：聲請人為相對人之子女。聲請人出生後1年
    ，聲請人之母葉素珍即與相對人經調解離婚，並約定由葉素
    珍單獨任聲請人之親權人。相對人於與葉素珍離婚後，即對
    聲請人不聞不問，未曾盡到父親責任，聲請人是由葉素珍及
    其手足共同撫養，相對人顯無正當理由未盡扶養義務，且情
    節重大。為此，爰依民法第1118條之1第1、2項規定，聲請
    裁定准予免除聲請人對相對人之扶養義務等語。
二、相對人則稱：對於聲請人之主張沒有意見，相對人確實沒有
    扶養或探視聲請人，同意免除聲請人之扶養義務等語。
三、按當事人就不得處分之事項，其解決事件之意思已甚接近或
    對於原因事實之有無不爭執者，得合意聲請法院為裁定；法
    院為前項裁定前，應參酌調解委員之意見及家事調查官之報
    告，依職權調查事實及必要之證據，並就調查結果使當事人
    或知悉之利害關係人有陳述意見之機會；當事人聲請辯論者
    ，應予准許；前二項程序，準用民事訴訟法第1編第2章第3
    節關於訴訟參加之規定，家事事件法第33條定有明文。查聲
    請人本件聲請，屬當事人不得處分之事項，惟經兩造於民國
    111年10月17日訊問程序，就本件原因事實不爭執，並合意
    依家事事件法第33條規定由本院逕為裁定，有本院訊問筆錄
    在卷可憑，爰適用上揭規定而為本件裁定。
四、次按直系血親相互間互負扶養之義務；負扶養義務者有數人
    而其親等同一時，應各依其經濟能力，分擔義務；受扶養權
    利者，以不能維持生活而無謀生能力者為限；前項無謀生能
    力之限制，於直系血親尊親屬不適用之，民法第1114條第1
    款、第1115條第3項、第1117條分別定有明文。再按，受扶
    養權利者有下列情形之一，由負扶養義務者負擔扶養義務顯
    失公平，負扶養義務者得請求法院減輕其扶養義務：㈠對負
    扶養義務者、其配偶或直系血親故意為虐待、重大侮辱或其
    他身體、精神上之不法侵害行為，㈡對負扶養義務者無正當
    理由未盡扶養義務；受扶養權利者對負扶養義務者有前項各
    款行為之一，且情節重大者，法院得免除其扶養義務，民法
    第1118條之1第1項、第2項亦有明定。
五、經查，本件聲請人主張之上開事實，業據提出兩造之戶籍謄
    本、桃園縣龍潭鄉調解委員會調解書等件為證，且經相對人
    到庭表示對聲請人主張無意見，確實未對聲請人盡扶養義務
    ，堪信為真正。今相對人為49年次，現年61歲餘，108年、1
    09年均無所得，110年有所得新臺幣6萬8,956元，名下無財
    產，有相對人財務電子閘門財產所得調件明細表在卷可稽，
    且相對人因中風而無生活自理能力，亦有新竹縣政府111年2
    月22日府社保字第1113813182號函在卷為證，堪認相對人確
    實無謀生能力，且名下財產不足維持自己生活，是相對人確
    屬應受扶養之人。然相對人身為聲請人之父親，於聲請人成
    年前，依法對聲請人本負有扶養義務，卻自聲請人幼時起，
    即無正當理由而未盡扶養聲請人之義務，致聲請人均賴母親
    及母系親族扶養照顧，則相對人所為實有違為人父應盡之義
    務，足認相對人無論於主觀及客觀上，均有疏於保護、照顧
    聲請人之情事，且情節重大，如強令聲請人負擔與其長期感
    情疏離之相對人之扶養義務，顯係強人所難，而有失公平之
    情。從而，聲請人依民法第1118條之1規定，請求免除其對
    相對人之扶養義務，洵屬有據，應予准許。
六、依家事事件法第125條第2項、第104條第3項規定，裁定如主
    文。
中　　華　　民　　國　　111 　年　　10　　月　　21　　日
                    家事法庭    法　官　羅詩蘋
上列正本證明與原本無異。
如對本裁定抗告須於裁定送達後10日內向本院提出抗告狀，並繳
納抗告裁判費新臺幣1,000 元。
中　　華　　民　　國　　111 　年　　10　　月　  24  　日
                                書記官　古罄瑄